臺灣臺南地方法院臺南簡易庭民事判決
110年度南簡字第154號
原      告  鄭旭峰
被      告  黃俊雄
上列當事人間因過失傷害案件，原告提起刑事附帶民事訴訟請求
侵權行為損害賠償，經本院刑事庭裁定（109年度交簡附民字第1
07號）移送前來，本院於民國110年2月5日言詞辯論終結，判決
如下：
    主      文
被告應給付原告新臺幣柒萬參仟柒佰伍拾柒元，及自民國一○九
年七月十七日起至清償日止，按週年利率百分之五計算之利息。
原告其餘之訴駁回。
訴訟費用由被告負擔百分之九，餘由原告負擔。
本判決原告勝訴部分得假執行。
    事實及理由
壹、程序方面
　　按「訴狀送達後，原告不得將原訴變更或追加他訴。但有下
    列各款情形之一者，不在此限：……三、擴張或減縮應受判決
    事項之聲明者」、「原告於判決確定前，得撤回訴之全部或
    一部，但被告已為本案之言詞辯論者，應得其同意；另訴之
    撤回應以書狀為之，但於期日得以言詞向法院或受命法官為
    之。以言詞所為訴之撤回，應記載於筆錄……訴之撤回，被告
    於期日到場，未為同意與否之表示者，自該期日起……十日內
    未提出異議者，視為同意撤回」，民事訴訟法第255條第1項
    但書第3款、第262條分別定有明文。原告起訴時請求：被告
    應給付原告新臺幣（下同）850,000元，及自民國109年7月1
    4日起至清償日止，按年利率百分之5計算之利息（見本院10
    9年度交簡附民字第107號刑事簡易第一審案件﹝下稱附民卷﹞
    第6頁），嗣於109年11月27日言詞辯論期日當庭變更利息起
    算日為起訴狀繕本送達翌日，並撤回機車毀損費用之請求（
    見本院109年度訴字第1553號民事卷宗﹝下稱訴卷﹞第46頁）
    ；復於110年2月5日言詞辯論期日當庭擴張聲明為：被告應
    給付原告856,851元，及自起訴狀繕本送達翌日起至清償日
    止，按年息百分之5計算之利息（見本院臺南簡易庭110年度
    南簡字第154號民事簡易訴訟程序第一審卷宗﹝下稱南簡卷﹞
    第6頁）。核原告所為訴之變更及撤回，均與上開法律規定
    相符，合先敘明。
貳、實體方面
一、原告主張：被告於108年6月27日下午3時52分許，騎乘車牌
    號碼000-0000號普通重型機車（下稱肇事機車），沿臺南市
    中西區民族路二段由東往西方向逆向騎乘，迨駛至該路段18
    9號前欲穿越道路時，竟疏未注意往來車輛，逆向行駛，並
    貿然穿越雙黃線道路，適原告騎乘車牌號碼000-000號普通
    重型機車（下稱系爭機車），沿臺南市中西區廣慈街由北往
    南方向騎乘至民族路二段作左轉彎時，同疏未注意不得提前
    左轉及不得駛入來車道而駛至上址，雙方均避煞不及發生碰
    撞（下稱系爭交通事故），原告人、車倒地，因此受有左遠
    端橈骨粉碎性骨折及左遠端尺骨骨折等傷害，爰依侵權行為
    之法律關係請求被告賠償其所受損害（請求賠償數額＝醫療
    及復健費用116,351元＋看護費用42,000元＋預估醫療及復健
    費用99,000元＋交通費用19,500元＋薪資損失300,000元＋勞動
    能力減損100,000元＋精神慰撫金180,000元＝856,851元）等
    語。並聲明：被告應給付原告856,851元，及自起訴狀繕本
    送達翌日起至清償日止，按年利率5%計算之利息。
二、被告則以：對於系爭交通事故發生之客觀事實不爭執，但原
    告亦有過失；渠無能力賠償，亦因系爭交通事故導致患有憂
    鬱症等語置辯。並聲明：原告之訴駁回。
三、本件依民事訴訟法第270條之1第1項第3款規定，整理並協議
    兩造不爭執事項暨簡化爭點如下：
　㈠兩造不爭執事項：
　　⒈被告於108年6月27日下午3時52分許騎乘肇事機車，沿臺南
      市中西區民族路二段由東往西方向逆向騎乘，迨駛至該路
      段189號前欲穿越道路時，竟疏未注意往來車輛，逆向行
      駛，並貿然穿越雙黃線道路，適原告騎乘系爭機車，沿臺
      南市中西區廣慈街由北往南方向騎乘至民族路二段作左轉
      彎時，同疏未注意不得提前左轉及不得駛入來車道而駛至
      上址，雙方均避煞不及發生碰撞。
　　⒉原告因系爭交通事故受有左遠端橈骨粉碎性骨折及左遠端
      尺骨骨折等傷害。
　　⒊兩造就系爭交通事故之發生均有過失。原告騎乘系爭機車
      提前左轉，雙黃線路段駛入來車道；被告騎乘肇事機車，
      逆向行駛，穿越雙黃線道路，未注意來往車輛，同為肇事
      原因。
　　⒋原告已領取汽車強制責任保險理賠金額85,199元。
  ㈡兩造爭執事項：原告依侵權行為之法律關係，得請求被告損
    害賠償之數額為若干？
四、得心證之理由
　㈠按「因故意或過失，不法侵害他人之權利者，負損害賠償責
    任」，民法第184條第1項前段定有明文。「汽車迴車時，應
    依下列規定：……二、在設有禁止迴車標誌或劃有分向限制線
    ，禁止超車線、禁止變換車道線之路段，不得迴車。……五、
    汽車迴車前，應暫停並顯示左轉燈光或手勢，看清無來往車
    輛，並注意行人通過，始得迴轉」、「汽車駕駛人，爭道行
    駛有下列情形之一者，處新臺幣六百元以上一千八百元以下
    罰鍰：一、不按遵行之方向行駛」、「分向限制線，用以劃
    分路面成雙向車道，禁止車輛跨越行駛，並不得迴轉」，道
    路交通安全規則第106條第2款、第5款、道路交通管理處罰
    條例第45條第1項第1款、道路交通標誌標線號誌設置規則第
    165條第1項亦分別有明定。原告主張其於前揭時地遭被告撞
    傷，受有左遠端橈骨粉碎性骨折及左遠端尺骨骨折之傷害，
    且被告就系爭交通事故之發生有逆向行駛，穿越雙黃線道路
    ，未注意來往車輛之過失等事實，為兩造所不爭執（見南簡
    卷第6頁背面），復經本院依職權調取本院109年度交簡上字
    第136號、109年度交簡字第1751號刑事偵審卷宗核閱屬實，
    並有道路交通事故談話紀錄表、台灣基督長老教會新樓醫療
    財團法人台南新樓醫院（下稱台南新樓醫院）診斷證明書、
    道路交通事故現場圖、道路交通事故調查報告表㈠㈡、道路交
    通事故照片黏貼紀錄表、臺南市車輛行車事故鑑定會109年5
    月8日南市交鑑字第1090569211號函暨其鑑定意見書等資料
    附於上開卷宗可佐，應堪予認定。被告騎乘機車卻因過失而
    不法侵害原告之身體健康，原告於本案請求被告負損害賠償
    責任，核與民法第184條第1項前段規定要件相符，自應准許
    。
　㈡次按「不法侵害他人之身體或健康者，對於被害人因此喪失
    或減少勞動能力或增加生活上之需要時，應負損害賠償責任
    」、「不法侵害他人之身體、健康、名譽、自由、信用、隱
    私、貞操，或不法侵害其他人格法益而情節重大者，被害人
    雖非財產上之損害，亦得請求賠償相當之損害」、「不法毀
    損他人之物者，被害人得請求賠償其物因毀損所減少之價額
    」、「負損害賠償責任者，除法律另有規定或契約另有訂定
    外，應回復他方損害發生前之原狀」、「不能回復原狀或回
    復顯有重大困難者，應以金錢賠償其損害」、「損害賠償，
    除法律另有規定或契約另有訂定外，應以填補債權人所受損
    害及所失利益為限，民法第193條第1項、第195條第1項前段
    、第196條、第213條第1項、第215條、第216條第1項分別定
    有明文。另按「當事人主張有利於己之事實者，就其事實有
    舉證之責任」，民事訴訟法第277條前段亦有明定。準此，
    民事訴訟如係由原告主張權利者，應先由原告負舉證之責，
    若原告先不能舉證，以證實自己主張之事實為真實，即應駁
    回原告之請求。「侵權行為之成立，須行為人因故意過失不
    法侵害他人權利，亦即行為人須具備歸責性、違法性，並不
    法行為與損害間有因果關係，始能成立，且主張侵權行為損
    害賠償請求權之人，對於侵權行為之成立要件應負舉證責任
    」（最高法院100年度台上字第328號民事判決可資參照）。
    茲就原告請求之損害賠償項目及金額審酌如下：
　　⒈醫療費用及復健費用：116,351元
　　　原告主張：其遭被告撞傷而支出醫療費用及復健費用共計
      116,351元等語，業據提出與其所述相符之台南新樓醫院
      診斷證明書2份、醫療費用單據63紙等資料供稽（見南簡
      卷第12頁至第13頁、第17頁至第78頁）。核原告所提前揭
      單據，就醫日期均係於系爭交通事故發生後，其上所載傷
      勢及診斷症狀均與原告所受傷勢相關聯，堪認俱屬接受治
      療之必要費用，應予准許。
　　⒉看護費用41,000元
　　　①按「親屬間之看護，縱因出於親情而未支付該費用，然
        其所付出之勞力，顯非不能以金錢為評價，此種基於身
        分關係之恩惠，自不能加惠於加害人，而應比照一般看
        護情形，認被害人受有相當看護費之損害，命加害人賠
        償，始符民法第一百九十三條第一項所定『增加生活上
        需要』之意旨」（參照最高法院89年度台上字第1749號
        民事判決）。
      ②原告雖主張：其因系爭交通事故所受傷勢，住院期間及
        出院後1個月時間均需受專人看護，以每日1,200元計算
        ，請求看護費用共計42,000元云云，並提出台南新樓醫
        院108年9月25日診斷證明書1份為據（見南簡卷第12頁
        ）。揆之上開診斷證明書醫師醫囑欄載有：「患者……於
        108年6月27日入急診，於同日入院，施以鋼釘內固定手
        術治療，於108年7月1日出院，建議需專人看護照顧一
        個月」等語，堪認原告因系爭交通事故所受傷勢於前揭
        期間確有受專人看護之必要。
      ③其中就原告請求住院期間之看護費用部分，考量其所受
        傷勢嚴重程度及醫院診斷情形，衡以一般行情，全日看
        護薪資一日約2,000元至2,400元不等，原告僅請求以每
        日1,200元計算看護費用，顯低於上開一般行情數額，
        應屬可採。爰以此數額作為計算基礎，是以原告得請求
        住院期間之看護費用應為6,000元【計算式：1,200元×5
        日＝6,000元】。另就出院在家休養期間之看護費用部分
        ，本院審酌住院期間與居家期間所需照護方式及程度仍
        有不同，復佐以勞動部109年12月11日勞動發管字第109
        0518807號令關於家庭看護工合理勞動條件薪資標準為
        每月32,000元至35,000元，兼衡原告年齡及受傷部位與
        生活需求，原告請求看護費用應以每月35,000元計算，
        較為合理。據此計算，原告得請求此段期間之看護費用
        應為35,000元【計算式：35,000元×1＝35,000元】。
      ④綜上，原告得請求被告賠償之看護費用共計41,000元【
        計算式：6,000元（住院期間）＋35,000元（出院在家休
        養期間）＝41,000元】。逾此金額之請求，則屬無憑，
        應予駁回。
　　⒊預估醫療及復健費用：0元
　　　原告雖主張：其後續再次手術取出手腕固定鐵片及手術後
      之復健費用，需分別支出90,000元、9,000元云云，惟依
      原告所提台南新樓醫院診斷證明書（見南簡卷12頁至第13
      頁）所示，其上並未敘及原告有後續醫療之必要，原告復
      未提出其他證據以證此部分主張為真，故其此部分請求要
      難採憑。
　　⒋交通費用：10,560元
　　　原告主張：其為接受治療前往台南新樓醫院55次、偶因有
      事外出10次，單程車資以150元計算，共受有交通費用損
      失19,500元等語。惟查原告住在臺南市○○區○○路○段00巷0
      0號，自其住所至台南新樓醫院所搭乘計程車單程費用，
      依本院職權查詢之大都會衛星計程車車資預估表所示，往
      返之日間單趟計程車資約為110元，此係依路程距離及計
      程車收費標準予以計算，堪認有據，可供憑採。再與卷內
      原告往返醫院之就診日期互核，並剔除同一就診日期之單
      據後，原告前往台南新樓醫院之次數僅有48次，故其得請
      求被告賠償往返醫院就診之交通費用應為10,560元【計算
      式：220元×往返48次＝10,560元】。至原告另主張因事外
      出往返10趟之交通費用部分，則因卷內尚無證據可認係必
      要交通費用，自不應准許。
　　⒌薪資損失：0元
　　　①原告主張：其因系爭交通事故所受傷勢，長達6個月時間
        無法工作，而受有薪資損失共計300,000元等語，並提
        出台南新樓醫院108年9月25日診斷證明書及各類所得扣
        繳暨免扣繳憑單為據（見南簡卷第12頁、第14頁及第15
        頁）。本院參酌上開診斷證明書醫師醫囑欄記載：「患
        者……於108年6月27日入急診，於同日入院，施以鋼釘內
        固定手術治療，於108年7月1日出院，建議需專人看護
        照顧一個月，需休養3-6個月，需骨科輔具護具輔助」
        等內容，堪認原告因系爭交通事故所受傷勢，有休養3
        至6個月時間之必要。
　　　②然佐以本院職權調閱原告106年至108年度稅務電子閘門
        財產所得調件明細表（見本院卷第21頁至第23頁、第25
        頁至第27頁、第29頁至第31頁），可知原告該3年之年
        薪資所得分別為601,135元、617,070元、624,540元，
        其108年度之年薪資所得數額不減反增。本院雖不知其
        於事故發生後得繼續領取薪資之原因，惟原告於系爭交
        通事故發生後既仍有薪資所得，原告復未敘明並提出其
        他證據供本院審究，自難遽認原告此部分之主張為可採
        。
　　⒍勞動能力減損：0元
　　　原告雖提出台南新樓醫院110年1月11日診斷證明書（見南
      簡卷第13頁），並據以主張其受有勞動能力減損100,000
      元之損失等語。惟細繹上開診斷證明書醫師醫囑欄之記載
      ，僅能證明原告左手腕迄今仍因系爭交通事故所受傷勢，
      活動角度受限，不宜劇烈運動及長時間負重，而未就其勞
      動能力減損程度為何進行評估，是原告主張其因系爭交通
      事故所受傷害，致勞動能力減損，尚非無疑，本院委難逕
      予採憑。
　　⒎精神慰撫金：150,000元
　　　按「關於非財產上之損害，加害人雖亦負賠償責任，但以
      相當之金額為限，民法第一百九十五條第一項定有明文，
      所謂相當，自應以實際加害情形與其名譽影響是否重大，
      及被害者之身分地位與加害人經濟狀況等關係定之」（參
      照最高法院47年台上字第1221號判例要旨）、「慰藉金之
      賠償須以人格權遭遇侵害，使精神上受有痛苦為必要，其
      核給之標準固與財產上損害之計算不同，然非不可斟酌雙
      方身分資力與加害程度，及其他各種情形核定相當之數額
      」（參照最高法院51年台上字第223號判例要旨）。原告
      因系爭交通事故受有前揭傷勢，衡情堪信其確實因此受有
      精神上損害，故原告請求被告賠償非財產上損害，自屬有
      據。爰審酌原告於106年至108年所得總額分別為676,609
      元、710,593元、712,789元，名下有房屋1棟、土地1筆、
      汽車1輛、投資5筆（財產總額3,320,600元）；被告106年
      至108年所得總額分別為318,800元、336,000元、345,600
      元，名下並無財產等情（見訴卷第21頁至第31頁、第33頁
      至第38頁所示之兩造稅務電子閘門財產所得調件明細表）
      ，兼衡兩造之身分地位及原告所受精神上痛苦等全部相關
      情狀，認原告請求被告賠償非財產上損失之數額應以150,
      000元為適當。
　　⒏綜上，原告得請求數額為317,911元【計算式：醫療費用及
      復健費用116,351元＋看護費用41,000元＋交通費用10,560
      元＋精神慰撫金150,000元＝317,911元】。　　　
　㈢再按「損害之發生或擴大，被害人與有過失者，法院得減輕
    賠償金額或免除之，民法二百十七條第一項定有明文。此項
    規定之目的在謀求加害人與被害人間之公平，倘受害人於事
    故之發生亦有過失時，由加害人負全部賠償責任，未免失諸
    過酷，是以賦與法院得不待當事人之主張，減輕其賠償金額
    或免除之職權。換言之，基於過失相抵之責任減輕或免除，
    非僅為抗辯之一種，亦可使請求權全部或一部為之消滅，故
    裁判上得以職權斟酌之」（最高法院86年度台上字第1178號
    民事判決可資參照）。經查：兩造對於系爭交通事故之發生
    均有過失，原告騎乘系爭機車提前左轉，雙黃線路段駛入來
    車道；被告騎乘肇事機車，逆向行駛，穿越雙黃線道路，未
    注意來往車輛，同為肇事原因等事實，有臺南市車輛行車事
    故鑑定會109年5月8日南市交鑑字第1090569211號函檢附之
    鑑定意見書1份在卷可按（見臺灣臺南地方檢察署109年度偵
    字第3760號偵查卷宗第7頁至第8頁），復為兩造所不爭執（
    見南簡卷第6頁背面），應可採憑。本院綜合審酌兩造注意
    義務之違反程度等相關情狀後，認兩造應就系爭交通事故發
    生各負擔百分之50之過失責任，應屬公允。經減輕賠償金額
    後，原告所得主張被告賠償之數額為158,956元【計算式：3
    17,911元×50%＝158,956元，四捨五入至個位數】。
  ㈣末按「保險人依本法規定所為之保險給付，視為被保險人損
    害賠償金額之一部分；被保險人受賠償請求時，得扣除之」
    ，強制汽車責任保險法第32條定有明文。原告因系爭交通事
    故受領之強制汽車責任保險給付85,199元，應視為被告已賠
    償金額之一部分而予以扣除，故原告最後得請求被告賠償之
    金額為73,757元【計算式：158,956元－85,199元＝73,757元
    】。逾此範圍之請求，則屬無據，應予駁回。
  ㈤被告雖辯稱渠無能力賠償，且因系爭交通事故患有憂鬱症云
    云，惟被告清償能力係原告債權實際上得否獲得滿足之問題
    ，並非渠可以拒絕原告請求之正當理由，亦未舉證證明渠確
    因系爭交通事故患有上開病症，故被告上開所辯，當無憑採
    。
  ㈥「給付無確定期限者，債務人於債權人得請求給付時，經其
    催告而未為給付，自受催告時起，負遲延責任。其經債權人
    起訴而送達訴狀，或依督促程序送達支付命令，或為其他相
    類之行為者，與催告有同一之效力」、「遲延之債務，以支
    付金錢為標的者，債權人得請求依法定利率計算之遲延利息
    」、「應付利息之債務，其利率未經約定，亦無法律可據者
    ，週年利率為百分之五」，民法第229條第2項、第233條第1
    項前段及第203條分別定有明文。茲被告因本件侵權行為對
    原告應負之債務未定給付期限，則原告請求自刑事附帶民事
    起訴狀繕本送達翌日即109年7月17日起至清償日止（見附民
    卷第9頁之送達證書），按週年利率百分之5計算之利息，於
    法有據，應予准許。
五、綜上所述，原告依侵權行為之法律關係，請求被告給付73,7
    57元，及自109年7月17日起至清償日止，按週年利率5%計算
    之利息，為有理由，應予准許。逾此範圍之請求，則為無理
    由，應予駁回。
六、「各當事人一部勝訴、一部敗訴者，其訴訟費用，由法院酌
    量情形，命兩造以比例分擔或命一造負擔，或命兩造各自負
    擔其支出之訴訟費用」，民事訴訟法第79條定有明文。原告
    對被告之請求一部為有理由，一部為無理由，爰審酌原告勝
    敗訴比例等全部情形，命兩造負擔訴訟費用如主文第3項所
    示。
七、本件係適用簡易訴訟程序所為被告敗訴判決，就原告勝訴部
    分，應按民事訴訟法第389條第1項第3款規定職權宣告假執
    行。
八、據上論結，本件原告之訴為一部有理由、一部無理由，依民
    事訴訟法第79條、第389條第1項第3款，判決如主文。
中　　華　　民　　國　　110 　年　　2 　　月　　26　　日
      臺灣臺南地方法院臺南簡易庭  法  官  陳谷鴻
以上正本證明與原本無異。   
如不服本判決，應於判決送達後20日內，向本院提出上訴狀並表
明上訴理由，如於本判決宣示後送達前提起上訴者，應於判決送
達後20日內補提上訴理由書（須附繕本）。如委任律師提起上訴
者，應一併繳納上訴審裁判費。
中　　華　　民　　國　　110 　年　　2 　　月　　26　　日
                                  書記官  曾盈靜